臺灣基隆地方法院刑事判決　　　　　　　　　　　　　九十三年度訴字第六九八號
　　公　訴　人　臺灣基隆地方法院檢察署檢察官
　　被　　　告　乙○○　男　三.
　　選任辯護人　黃秋雄律師
右被告因竊盜案件，經檢察官提起公訴（九十三年度速偵字第三六六號），本院判決
如左：
    主  文
乙○○攜帶兇器毀越安全設備竊盜，處有期徒刑陸月，如易科罰金以佰元折算壹日
。
    事  實
一、乙○○為位於台北縣貢寮鄉○○村○○街十六之一號弘旭送風空調機械有限公司
    （下稱弘旭公司）員工，因覬覦公司保險箱內之財物（內有翡翠戒指三枚、鑽石
    一顆、存摺二本、弘旭公司大小章二顆、現金新台幣三萬五千七百七十六元），
    計謀利用下班無人之際，以工廠內之砂輪機切割鐵窗進入無人看守之工廠竊取保
    險箱，為遂行前開計謀，即先於民國（下同）九十三年十月九日十六時，基於使
    用意圖，趁弘旭公司廠長甲○○不注意之機會，徒手竊取弘旭公司內之砂輪機一
    台得手，將之藏放在其所有車牌號碼Ｇ四─五七五０號自小客車內，再於翌（十
    ）日十八時許，基於為自己不法所有之意圖，駕駛前開載有竊得砂輪機之自小客
    車前往弘旭公司，趁該公司內放假無人之機會，以客觀上足以對人之生命、身體
    產生危險之砂輪機，破壞該公司之安全設備鐵窗後侵入其內，並以前開砂輪機破
    壞保險箱鐵架後將保險箱竊取入己，並利用前開砂輪機及公司內之乙炔企圖開啟
    保險箱，因未能順利開啟，遂將之載往台北縣美豐村巫里岸街二十二之一號旁空
    地藏放，伺機再以他法開啟保險箱取得其內財物。嗣經甲○○發覺報警，經警於
    九十三年十月十一日十六時二十分許於弘旭公司查獲乙○○，並循線起獲前開保
    險箱。
二、案經甲○○訴請台北縣政府警察局瑞芳分局報請臺灣基隆地方法院檢察署檢察官
    偵查起訴。
    理  由
一、訊據被告乙○○對於右揭竊取保險箱之犯罪事實坦承不諱，惟辯稱：是利用鐵窗
    上之透氣孔爬進工廠的，未用砂輪機破壞鐵窗云云。經查：被告於警詢時供承：
    用先前所偷的砂輪機破壞公司後方的右側鐵窗，鋸斷後就進入公司內，用砂輪機
    將辦公室內保險箱上之鐵架鋸開，再將保險箱推到辦公室門口，再用公司內之乙
    炔燒保險箱，也有用砂輪機鋸保險箱，但都沒成功，只好用堆高機把保險箱推到
    側門，開車載走云云（詳偵查卷八頁）；於偵查時供承：以偷來的砂輪機破壞鐵
    窗進入公司，再以砂輪機破壞保險箱之固定鐵架，並以砂輪機及乙炔破壞保險箱
    ，但都無法開啟，就將保險箱整個偷走云云（詳偵查卷五十三頁）；核與證人甲
    ○○於警、偵訊所述情節相符，並有卷附贓物領據、現場採證暨犯案模擬照片附
    卷可稽，雖被告於本院審理時翻異前詞，然被告對於如何進入公司行竊之方法，
    於本院九十三年十一月十二日準備程序時先稱：「當時鐵窗已經生鏽壞掉了，我
    是從鐵窗旁邊的一個洞鑽進去的。」，但當證人甲○○於九十三年十二月二日經
    本院訊問：「（工廠有無非屬窗口的洞？）沒有。」後，即改稱：「我是從（偵
    查卷）二十七頁照片鐵窗上的透氣孔進入行竊的。」，其前後供述不一，再參之
    證人甲○○於本院九十三年十二月二日審理時證稱：工廠鐵窗早於一個月前即分
    別被人破壞、或因老舊破損、或尚未裝妥，人均可爬入等語，惟當檢察官訊以：
    被告於警、偵訊時所自承持砂輪機破壞之鐵窗，何時發現被破壞時？答稱：「找
    到保險櫃後再去看才發現該窗戶被破壞。」、訊以：被告所稱爬入工廠之透氣孔
    下方鐵窗，有無被破壞時？答稱「有。」，可見被告於警、偵訊時自承入侵之鐵
    窗，確是在保險箱被偷竊前始遭毀壞，而該鐵窗既有破損，足以供人進出，被告
    何需捨近求遠，由鐵窗上方之透氣孔爬入，被告所辯，與常情有背，顯係飾卸之
    詞，不足採信。本件事證明確，被告犯行洵堪認定。
二、核被告乙○○所為，係犯刑法第三百二十一條第一項第二款、第三款之攜帶兇器
    毀越安全設備竊盜罪。爰審酌被告犯罪之手段、目的、造成之危害，及其犯後態
    度等一切情狀，量處如主文所示之刑，並諭知易科罰金之折算標準，以示儆懲。
三、公訴意旨另以：被告乙○○於九十二年十月九日十六時許，在弘旭公司竊取砂輪
    機，因認為被告此部分涉有犯刑法第三百二十條第一項之竊盜罪嫌。惟按竊盜罪
    之成立，除行為人在客觀上需有竊取行為外，主觀上尚需有意圖為自己不法所有
    之意圖，此即所謂之「取得意圖」。若行為人並無取得意圖，而只有使用意圖，
    其竊取他人之物而為行使，在不使該物發生質變或減低經濟價值之條件下，加以
    使用，此種竊盜行為謂之「使用竊盜」，為刑法所不罰。然取得意圖與使用意圖
    有時很難區辨，其關鍵點應在於行為人是否有「排斥所有或持有」及「占為己有
    」之行為表徵。若行為人意圖獲取物之本體及其經濟利益，而排斥所有人或持有
    人之經濟地位，使自己具有類似所有人之地位，並將該物充當自己所有之財產，
    而利用該物之經濟價值，則可認其有「取得意圖」，反之，則不認其有「取得意
    圖」。由此可知，取得意圖係以實現物之經濟利益為目的，故其排斥所有與持有
    之意圖，必是持續長久之排斥；而「使用意圖」係以他人之物短時間之利用為目
    的，故其排斥所有與持有之意圖，必屬一時短暫的排斥。且「取得意圖」有占為
    己有之目的；而「使用意圖」則無占為己有之目的。查被告乙○○竊取砂輪機，
    其目的僅係為翌日竊取保險箱時，方便切割鐵窗進入工廠，及開啟保險箱之事實
    ，業據被告於警、偵訊時供明在卷，且被告將砂輪機使用完畢後，即丟棄在工廠
    內未取走，案發後在山區僅起獲遭竊之保險箱等情，業據證人甲○○於本院審理
    時證述明確（詳本院九十三年十二月二日審判筆錄），並有台北縣政府警察局瑞
    芳分局解送案件報告書在卷可參，則被告目的應係在竊取保險箱並非在竊取該砂
    輪機，應無疑義，故被告並無占為己有之意，堪予認定。依此觀之，本案該部分
    被告就砂輪機主觀上應無不法所有之意圖，縱有竊取行為，仍與竊盜罪之構成要
    件有間，自不得以該罪相繩，惟此部分因與前開論罪科刑部分有裁判上一罪關係
    ，故不另為無罪之諭知，附予說明。
據上論斷，應依刑事訴訟法第二百九十九條第一項前段，刑法第三百二十一條第一項
第二款、第三款、第四十一條第一項前段，罰金罰鍰提高標準條例第一條前段、第二
條，判決如主文。
中　　　華　　　民　　　國　　九十三　　年　    十二  　月　　  十六　　日
                                臺灣基隆地方法院刑事第二庭
                                審判長  法      官  王福康
                                        法      官  何怡穎
                                        法      官  齊　潔
右正本證明與原本無異。
對於本件判決如有不服，應於收受送達後十日內，向本院提出上訴書狀，上訴於臺灣
高等法院，並按他造當事人之人數附具繕本。
                                        書　記　官  莊國南
中　　　華　　　民　　　國　　九十三　　年　　  十二　　月　　　十六　　日
附錄論罪法條：
中華民國刑法第三百二十一條第一項第二、三款：
犯竊盜罪而有左列情形之一者，處六月以上、五年以下有期徒刑：
二  毀越門扇、牆垣或其他安全設備而犯之者。
三  攜帶兇器而犯之者。
